【裁判字號】    90,訴,171
【裁判日期】    900613
【裁判案由】    清償債務
【裁判全文】
臺灣雲林地方法院民事判決                            九十年度訴字第一七一號
    原      告  台南區中小企業銀行股份有限公司
    法定代理人  乙○○
    訴訟代理人  甲○○
    送達代收人  丁○○
    被      告  丙○○
右當事人間請求清償債務事件，本院判決如左：
    主    文
被告應連帶給付原告新台幣貳佰拾貳萬柒仟零捌元，及自民國九十年五月二十四日
起至清償日止，按年息百分之九點八七計算之利息，暨自民國九十年六月二十五日起
至清償日止，其逾期在六個月以內者，按上開利率百分之十，超過六個月者，按上開
利率百分之二十計算之違約金。
訴訟費用由被告負擔。
    事    實
甲、原告方面：
一、聲明：如主文所示。
二、陳述：緣訴外人李秀蘭邀同被告為連帶保證人，於民國（下同）八十七年四月二
    十四日向原告借款新台幣（下同）二百六十萬元，約定期限自八十七年四月二十
    四日起至一百零二年四月二十四日止，利息按原告基本放款利率（貸放時年息百
    分之九點九五，現利率已調整為年息百分之九點八七）按月計付，如遇原告基本
    放款利率加減碼調整時，得隨同調整，倘未按期攤還本息時即喪失期限利率，視
    為全部到期，除應按約定利率付息外，逾期清償在六個月以內者，按上開利率百
    分之十，超過六個月者，按上開利率百分之二十計付違約金。詎李秀蘭自九十年
    五月二十四日起之本息未如期償還，迄今尚欠如主文第一項所示之金額，依約已
    喪失期限利益，被告為連帶保證人，應負連帶清償責任，爰依消費借貸及連帶保
    證之法律關係，提起本件訴訟。
三、證據：提出借據、授信約定書各一份、分期償還放款帳卡二份為證。
乙、被告方面：
一、聲明：駁回原告之訴。
二、陳述：借據為被告所簽，對於分期償還放款帳卡無意見，惟被告僅係連帶保證人
    ，原告應先向主債務人求償。
    理    由
甲、程序方面：
    按訴狀送達後，原告不得將原訴變更或追加他訴。但擴張或減縮應受判決事項之
    聲明者，不在此限。民事訴訟法第二百五十五條第一項第三款定有明文。本件原
    告起訴請求：「被告應連帶給付原告二百三十八萬五千二百五十七元，及自八十
    九年十月二十四日起至清償日止，按年息百分之九．八七計算之利息，暨自八十
    九年十一月二十五日起至清償日止，其逾期在六個月以內者，按上開利率百分之
    十，超過六個月者，按上開利率百分之二十計算之違約金。」嗣於本院九十年五
    月三十日言詞辯論時，當庭減縮應受判決事項之聲明為：「被告應連帶給付原告
    二百三十二萬七千零八元，及自九十年五月二十四日起至清償日止，按年息百分
    之九點八七計算之利息，暨自九十年六月二十五日起至清償日止，其逾期在六個
    月以內者，按上開利率百分之十，超過六個月者，按上開利率百分之二十計算之
    違約金。」揆諸前揭法條規定，應予准許，合先敘明。
乙、得心證之理由：
一、原告起訴主張主張：李秀蘭邀同被告為連帶保證人，於八十七年四月二十四日向
    原告借款二百六十萬元，詎李秀蘭自九十年五月二十四日起之本息未如期償還，
    迄今尚欠如主文第一項所示之金額，依約已喪失期限利益，被告為連帶保證人，
    應負連帶清償責任，爰依消費借貸及連帶保證之法律關係，提起本件訴訟。被告
    則以：借據雖為被告所簽，但其僅係連帶保證人，原告應先向主債務人求償等語
    置辯。
二、本件原告主張李秀蘭邀同被告為連帶保證人，於八十七年四月二十四日向原告借
    款二百六十萬元，詎李秀蘭自九十年五月二十四日起之本息未如期償還，迄今尚
    欠如主文第一項所示之金額，依約已喪失期限利益之事實，業據其提出借據、授
    信約定書各一份、分期償還放款帳卡二份為證，復為被告所自認，堪信為真實。
    是本件所應審究者為被告得否主張先訴抗辯權？
三、按連帶債務之債權人，得對於債務人中之一人或數人或其全體，同時或先後請求
    全部或一部之給付，民法第二百七十三條第一項定有明文。又保證債務之所謂連
    帶，係指保證人與主債務人負同一債務，對於債權人各負全部給付之責任者而言
    ，此就民法第二百七十二條第一項規定連帶債務之文義參照觀之甚明。故連帶保
    證與普通保證不同，縱使無民法第七百四十六條所揭之情形，亦不得主張同法第
    七百四十五條關於先訴抗辯之權利，最高法院亦著有四十五年台上字第一四二六
    號判例可資參酌。本件被告雖辯稱其僅係連帶保證人，原告應先向主債務人求償
    等語，惟查：依兩造所簽立之借據所載被告係連帶保證人，且於授信約定書第十
    二條表明：「‧‧如主債務人未依約履行，立約人當即負責，立即如數付清‧‧
    。」則被告既係連帶保證人，應與主債務人李秀蘭負同一清償責任，且被告亦已
    於上開授信約定書中明載拋棄先訴抗辯權，揆之前揭法條規定及判例要旨，原告
    既得擇一對連帶債務人中之一人請求，是被告前述抗辯，自不足採。從而，原告
    依消費借貸及連帶保證之法律關係，請求被告應連帶給付原告如主文所示之金額
    及利息、違約金，為有理由，應予准許。
四、據上論結，原告之訴為有理由，依民事訴訟法第七十八條，判決如主文。
中      華      民      國    九十      年      六      月      十三      日
                                臺灣雲林地方法院民事第二庭
~B審判長法官  陳宏卿
~B法      官  劉定安
~B法      官  蘇錦秀
右為正本係照原本作成。
如對本判決上訴，須於判決送達後廿日內向本院提出上訴狀。
中      華      民      國    九十      年      六      月      十三     日
~B法院書記官  賴成育


司法院資訊處製作；財團法人民間司法改革基金會備份。
